【裁判字號】    98,易,25
【裁判日期】    980306
【裁判案由】    詐欺
【裁判全文】
臺灣臺北地方法院刑事判決                98年度易字第25號
公  訴  人  臺灣臺北地方法院檢察署檢察官
被      告  乙○○
                    （另案於臺灣嘉義監獄執行中）
上列被告因詐欺案件，經檢察官提起公訴（九十七年度偵字第二
六０七０號）及移送併辦（臺灣士林地方法院檢察署九十八年度
偵字第二三０四號），被告於準備程序進行中就被訴事實為有罪
之陳述，經合議庭裁定改行簡式審判程序，本院判決如下：
    主  文
乙○○幫助意圖為自己不法之所有，以詐術得財產上不法之利益
，累犯，處有期徒刑月，如易科罰金，以新臺幣壹仟元折算壹
日。
    事  實
一、乙○○前於民國九十二年間因施用毒品案件，經臺灣板橋地
    方法院（下稱板橋地院）以九十三年度訴字第三六一號判處
    有期徒刑七月確定，於九十三年十二月十四日縮刑期滿執行
    完畢。另於九十二年間因竊盜案件，經板橋地院以九十二年
    度簡上字第四五一號判處有期徒刑六月確定，於九十四年三
    月二日易科罰金執行完畢。又於九十五年間因施用毒品案件
    ，經板橋地院以九十五年度訴字第三一七０號判處有期徒刑
    十月確定，並以九十六年度聲減字第二一二七號裁定減為有
    期徒刑五月確定，於九十六年八月二十八日縮刑期滿執行完
    畢。猶不知悔改，明知申辦行動電話門號使用乃輕而易舉之
    事，故無正當理由徵求他人提供行動電話門號者，極易利用
    該等門號為與財產有關之犯罪工具，而可預見行動電話門號
    提供他人使用將幫助他人實施詐欺犯罪，惟仍基於縱有人以
    其行動電話門號實施詐欺犯罪亦不違背其本意之幫助犯意，
    於九十五年十一月九日某時，在臺北縣土城市某處，將其委
    託不知情之舅父郭進春（業經檢察官為不起訴處分確定）申
    辦之遠傳電信股份有限公司（下稱遠傳公司）門號0000
    000000號行動電話易付卡，交付真實姓名年籍不詳綽
    號「阿三」之成年男子，換取價值約新臺幣（下同）一千元
    之海洛因毒品，並藉以幫助該不詳男子為詐欺得利犯行。嗣
    該不詳男子即意圖為自己不法之所有：
  (一)於九十七年五月二十日下午四時許，以上開門號聯絡汽車銷
    售業務員甲○○，自稱「楊先生」，佯以：欲購車，然因所
    使用之遠傳公司易付卡點數不足，而要求甲○○代為購買遠
    傳公司易付卡二枚，並攜至其所任職之臺北市○○區○○路
    三段一０八號「嘉鎷公司」云云，甲○○信以為真，旋於同
    日下午某時，在臺北市中山區○○○路○段三三號附近某便
    利商店，以每張一千元之價格，購得遠傳公司易付卡二張後
    ，驅車前往嘉鎷公司途中，該不詳男子復以上開門號來電向
    甲○○誆稱：行動電話亟需儲值使用，要求甲○○先告知該
    等易付卡之密碼云云，致甲○○陷於錯誤，而依指示將該易
    付卡二張之密碼告知該不詳男子後，該不詳男子旋利用該等
    密碼儲值通話費，因而詐得該等易付卡之通話利益。嗣甲○○抵達嘉鎷公司後，發覺並無「楊先生」其人，始知受騙而
    報警循線查獲上情。
  (二)復於同年月二十三日下午四時許，以上開門號聯絡汽車銷售
    業務員丙○○，自稱「楊傑生」，佯以欲購車為由，相約於
    同日下午七時許在臺北縣五股鄉○○路與中興路口之「麥當
    勞」簽約云云，續於同日下午六時十五分許再以上開門號來
    電向丙○○誆稱：因行動電話儲值卡已用鑿，要求丙○○先
    代為購買遠傳公司儲值卡云云，使丙○○陷於錯誤，而依指
    示於同日下午六時十九分許，在臺北市○○區○○路一段五
    號之「全家便利商店」，以每張一千元之價格，購得遠傳公
    司儲值卡五張，並將該等儲值卡之密碼告知該不詳男子後，
    該不詳男子旋利用該等儲值卡密碼儲值通話費，因而詐得該
    等儲值卡之通話利益。嗣丙○○無法聯繫該不詳男子，發覺
    有異，始知受騙而報警循線查獲上情。
  (三)又於同年六月二十三日下午約七時許，以上開門號聯絡汽車
    銷售業務員丁○○，自稱「林昇叡」，佯以欲購車為由，要
    求簽約，繼而於翌日（即同年月二十四日）下午某時以電話
    相約在臺北縣林口鄉○○路○段一五九號簽約，丁○○不疑
    有他，旋於當日（即同年月二十四日）下午五時許前往約定
    地點後，該不詳男子即以上開門號來電向丁○○佯稱：因行
    動電話儲值卡已用鑿，要求丁○○先代為購買儲值卡二枚，
    俟簽約時再支付款項云云，使丁○○陷於錯誤，而依指示於
    同日下午五時二十四分許，在臺北縣林口鄉○○路○段附近
    某便利商店，以每張一千元之價格，購得儲值卡二張，並將
    該等儲值卡之密碼告知該不詳男子後，該不詳男子旋利用該
    等儲值卡密碼儲值通話費，因而詐得該等儲值卡之通話利益
    。嗣丁○○無法聯繫該不詳男子，發覺有異，始知受騙而報
    警循線查獲上情。
二、案經甲○○及丁○○訴由臺北市政府警察局中山分局報請臺
    灣臺北地方法院檢察署檢察官偵查起訴，暨丙○○訴由臺北
    市政府警察局內湖分局報請臺灣士林地方法院檢察署檢察官
    移送併辦。
    理  由
一、前揭事實，業據被告乙○○於本院審理時坦承不諱，核與證
    人郭進春於偵查中指證情節相符，並有告訴人甲○○、丙○○及丁○○之指述、統一發票、付款使用證明、通聯調閱查
    詢單、遠傳公司九十七年十月三日遠傳（企營）字第０九七
    一０九０六七四七號函暨所附行動電話儲值卡使用資料、遠
    傳易付卡客戶資料卡附卷可稽。本件事證明確，被告犯行洵
    堪認定，應予依法論科。
二、查被告基於幫助之犯意，提供上開門號易付卡與不詳成年男
    子，藉以幫助該不詳成年男子以詐術使告訴人陷於錯誤，而
    購買行動電話儲值卡並告知密碼，使該不詳成年男子取得儲
    值通話費之利益，核被告所為，係犯刑法第三百三十九條第
    二項、第三十條第一項之詐欺得利罪之幫助犯。再按連續幫
    助與幫助連續為不同之犯罪態樣，如基於概括犯意，多次幫
    助他人犯罪，為連續幫助，該幫助者有多次犯罪行為，而如
    以一幫助行為，幫助他人連續犯罪，則為幫助連續，就幫助
    犯而言，僅有一次犯罪行為（最高法院八十七年度臺上字第
    三八六五號判決意旨參照）。而九十四年二月二日修正公布
    、九十五年七月一日起施行之刑法，其中第五十六條連續犯
    之規定業經刪除，行為人之數犯罪行為，於新法施行後，固
    應予分論併罰，惟如行為人僅以一次幫助行為，而為他人之
    數犯罪行為提供助力，因僅有一次幫助犯罪行為，仍應僅成
    立單一之幫助犯。本案被告將上開門號易付卡提供不詳男子
    ，而為該人之數詐欺得利犯行提供助力，被告既僅為一次幫
    助行為，揆諸前揭說明，自應成立單一之幫助犯，併此敘明
    。再查被告前於九十二年間因施用毒品案件，經板橋地院以
    九十三年度訴字第三六一號判處有期徒刑七月確定，於九十
    三年十二月十四日縮刑期滿執行完畢；另於九十二年間因竊
    盜案件，經板橋地院以九十二年度簡上字第四五一號判處有
    期徒刑六月確定，於九十四年三月二日易科罰金執行完畢；
    又於九十五年間因施用毒品案件，經板橋地院以九十五年度
    訴字第三一七０號判處有期徒刑十月確定，並以九十六年度
    聲減字第二一二七號裁定減為有期徒刑五月確定，於九十六
    年八月二十八日縮刑期滿執行完畢，此有卷附臺灣高等法院
    被告前案紀錄表可按，其於五年以內故意再犯有期徒刑以上
    之罪，為累犯，依刑法第四十七條第一項規定，加重其刑。
    其係幫助他人犯前開罪名，依同法第三十條第二項之規定，
    按正犯之刑減輕之，並先加後減之。又臺灣士林地方法院檢
    察署檢察官移送併辦之告訴人丙○○遭詐騙之犯罪事實（九
    十八年度偵字第二三０四號），與本案起訴經論罪部分，係
    單純一罪，為起訴效力之所及，本院自得併予審究。爰審酌
    被告有上述多項前科，素行不良，身為智慮健全之成年人，
    為取得毒品，竟任意將其委由舅父辦得之行動電話門號提供
    不詳人士使用，固危害社會治安及金融交易安全，徒增告訴
    人尋求救濟之困難，使犯罪追查趨於複雜，然告訴人所受損
    害尚非至鉅，被告犯後復坦承犯行，知所悔悟等一切情狀，
    量處如主文所示之刑，並諭知易科罰金之折算標準。
據上論斷，應依刑事訴訟法第二百七十三條之一第一項、第二百
九十九條第一項前段，刑法第三十條第一項前段、第二項、第三
百三十九條第二項、第一項、第四十七條第一項、第四十一條第
一項前段，刑法施行法第一條之一第一項、第二項前段，判決如
主文。
本案經檢察官江貞諭到庭執行職務
中    華    民    國  九十八  年    三    月    六    日
                  刑事第八庭法  官  陳芃宇
以上正本證明與原本無異。
如不服本判決應於收受送達後10日內向本院提出上訴書狀，並應
敘述具體理由；其未敘述上訴理由者，應於上訴期間屆滿後20日
內向本院補提理由書（圴須按他造當事人之人數附繕本）「切勿
逕送上級法院」。
                            書記官  徐鶯尹
中    華    民    國  九十八  年    三    月   十一   日
附錄本案論罪科刑法條：
中華民國刑法第三百三十九條第一項
意圖為自己或第三人不法之所有，以詐術使人將本人或第三人之
物交付者，處五年以下有期徒刑、拘役或科或併科一千元以下罰
金。


司法院資訊處製作；財團法人民間司法改革基金會備份。
